【裁判字號】    95,易,1163
【裁判日期】    951011
【裁判案由】    傷害
【裁判全文】
臺灣板橋地方法院刑事判決              95年度易字第1163號
公  訴  人  臺灣板橋地方法院檢察署檢察官
被      告  甲○○
上列被告因傷害案件，經檢察官提起公訴（95年度偵字第6208號
），本院判決如下：
    主  文
甲○○共同傷害人之身體，處有期徒刑肆月，如易科罰金，以
佰元折算壹日。
    事  實
一、甲○○與綽號「小胖」等三名真實姓名年籍不詳之成年男子
    ，共同基於傷害他人身體之犯意聯絡，先由甲○○向其不知
    情之雇主呂建明借得車牌號碼為W6-2218 號之自小客車後，
    由甲○○於民國94年9 月29日晚間7 時30分許，駕駛上開車
    輛搭載其餘三人前往位於臺北縣新莊市○○路98號之「安諾
    婦產科醫院」，甲○○與其中二名男子下車入內覓得該院醫
    師丙○○後，隨即共同徒手毆打丙○○，使丙○○受有頭部
    外傷、右上肢瘀傷5x3 公分及後右肩瘀傷1x1 公分等傷害。
二、案經丙○○訴由臺北縣政府警察局新莊分局報請臺灣板橋地
    方法院檢察署檢察官偵查起訴。
    理  由
一、證人呂建明、丙○○於警詢中及證人乙○○於警詢及偵查中
    所為之證述，雖均係被告甲○○以外之人於審判外之陳述，
    然經本院於審判期日提示被告後，被告就證據能力方面並未
    聲明異議，且本院審酌上開證人中呂建明為被告之雇主、丙○○、乙○○則為單純之被害人及目擊者，前與被告均無怨
    隙，衡情當無曲詞誣陷被告之動機，渠等於案發後記憶猶新
    之情況下所為陳述，可信性甚高，故如引用渠等上開陳述作
    為證據應屬適當，依刑事訴訟法第159 條之5 規定，即有證
    據能力。
二、訊據被告固坦承於上開時、地駕車搭載「小胖」等三人至「
    安諾婦產科醫院」等事實，惟矢口否認有傷害犯行，辯稱：
    案發前幾天係「小胖」以新臺幣（下同）三千元之代價請伊
    去借車，伊向呂建明借車後便於案發當天依「小胖」之指示
    載渠等至「安諾婦產科醫院」，渠等下車後，伊留在車上等
    待，並未隨同入內，之後「小胖」等人再上車後就叫伊趕快
    開走，伊便載渠等回去，並未共同毆打被害人丙○○云云。
    經查：
  (一)被告於上開時、地向呂建明借車後，駕車搭載「小胖」等三
    人至「安諾婦產科醫院」等事實，為被告所供承不諱，核與
    證人呂建明於警詢中所為之證述相符。又被害人丙○○於上
    開時、地遭三名男子徒手毆打，致受有頭部外傷、右上肢及
    右後肩瘀傷等傷害乙節，亦據證人即被害人丙○○於警詢及
    本院審理中、證人乙○○於警詢、偵查及本院審理中證述甚
    明，並有診斷證明書一紙附卷可稽，是此部分之事實均堪認
    定，合先敘明。
  (二)證人即被害人丙○○於本院審理中業已明確證稱：當天係被
    告與另二名真實姓名年籍不詳之成年男子一同進入醫院內找
    伊，被告並向伊稱「你很囂張喔」後，隨即出拳毆打伊等語
    （參見本院95年9 月26日審判筆錄第3 頁）；而證人乙○○
    亦於本院審理中證稱當時主要係被告在講話，被害人丙○○
    出來後，被告便向被害人稱「你最近很囂張」等語，隨即與
    另二名男子逼向被害人，使被害人不斷後退至死角處，嗣後
    便聽到被害人一直說「你怎麼可以打人」等語（參見上開本
    院審判筆錄第6 頁），核與渠等於警詢、偵查中所述之案發
    經過均屬相符。且經當庭指認結果，證人丙○○明確指稱被
    告係率先動手毆打者，證人乙○○更稱：「（檢察官問：確
    定打人的是在場的被告嗎？）確定，因為他的頭上有一個傷
    口，當天他的頭髮比較短，所以看得比較清楚。」等語（參
    見上開本院審判筆錄第6 頁），核與其於警詢中所述：「其
    中一人較高，小平頭頭部有外傷疤痕。」等語相符（參見95
    年度偵字第6208號偵查卷第16頁）。按被告至本院開庭時，
    因受頭髮遮掩，外觀上並無法看出頭部有無外傷疤痕，證人
    乙○○竟仍能指出此點特徵，且被告當庭亦自承案發當天頭
    部確實有傷口等語（參見上開本院審判筆錄第6 頁），足徵
    證人丙○○、乙○○所證可信度甚高，應堪採信。
  (三)況且被告稱「小胖」係付伊三千元之代價請伊借車云云，然
    「小胖」既然自始至終僅於案發當晚請被告駕車至「安諾婦
    產科醫院」，且願意出三千元之報酬，則「小胖」自行租車
    即可，又何需輾轉透過被告而讓被告得以從中獲利？甚至「
    小胖」等人自桃園縣八德市搭乘計程車至臺北縣新莊市案發
    現場來回所需車資，一般也不需花到三千元，足認被告所述
    不合情理，其辯稱伊自始不知「小胖」等人至「安諾婦產科
    醫院」之目的云云，實非可採。此外，被告於警詢中供稱案
    發當天係站在診所櫃檯旁，於偵查中又供稱站在門口，嗣於
    本院審理中又改稱本來待在車上，後來才到門口等語，其對
    於案發經過所述一再變更，亦可見其所辯避重就輕，不足採
    信。
  (四)綜上所述，本件被告前後所辯不一，且所述不符常情，難以
    採信，當以證人丙○○、乙○○所證較為可採。據此，本案
    事證明確，被告傷害犯行堪以認定。
三、論罪科刑部分：
  (一)被告行為後，前於94年2 月2 日修正公布之刑法，已自95年
    7 月1 日起施行，另刑法施行法亦於95年6 月14日增訂該法
    第1 條之1 規定，並自95年7 月1 日施行。其中修正後刑法
    第2 條之規定，乃係關於新舊法比較適用之準據法，其本身
    無關行為可罰性要件之變更，故於95年7 月1 日刑法修正施
    行後，如有涉及比較新舊法之問題，即應逕依修正後刑法第
    2 條第1 項規定，為「從舊從輕」之比較（最高法院95年度
    第8 次刑事庭會議決議意旨參照）。經查：
  刑法第277 條第1 項之傷害罪雖未修正，然於上開刑法及其
    施行法修正施行前，依罰金罰鍰提高標準條例第1 條前段之
    規定，上開傷害罪罰金刑部分之法定刑度「銀元一千元以下
    」係提高為銀元一萬元即新臺幣三萬元以下，最低刑度則依
    修正前刑法第33條第5 款規定，應提高為銀元十元即新臺幣
    三十元以上。嗣因刑法施行法第1 之1 條已增訂：「中華民
    國94年1 月7 日刑法修正施行後，刑法分則所定罰金之貨幣
    單位為新臺幣；94年1 月7 日刑法修正時，刑法分則編未修
    正之條文定有罰金者，自94年1 月7 日刑法修正施行後，就
    其所定數額提高為三十倍，但72年6 月26日至94年1 月7 日
    新增或修正之條文，就其所定數額提高為三倍。」，而此規
    定因屬前揭罰金罰鍰提高標準條例第1 條但書所稱之「法律
    已依一定比率規定罰金或罰鍰之數額或倍數」，自應優先適
    用；又修正後刑法第33條第5 款亦已將罰金刑調整為新臺幣
    一千元以上，以百元計算，故依前述標準換算，上開傷害罪
    罰金刑部分之法定刑度於刑法及其施行法修正施行後，業已
    變更為「新臺幣三萬元以下、一千元以上」，是比較修正前
    後刑度結果，應以修正前之規定對被告較為有利。
  修正後刑法第28條關於成立共同正犯之標準，將原來共同正
    犯之共同「實施」犯罪，改為共同「實行」犯罪，剔除完全
    未參與犯罪相關行為「實行」之「陰謀共同正犯」及「預備
    共同正犯」，是修正後之共同正犯之可罰性要件之範圍業已
    限縮，乃屬行為可罰性要件之變更，自應比較新舊法。惟不
    論適用修正前後之刑法第28條規定，被告均應成立共同正犯
    ，故修正後之刑法並非較有利於被告，即應依修正後刑法第
    2 條第1 項前段規定，適用修正前刑法第28條之規定。
  修正後刑法第41條第1 項前段有關易科罰金折算標準之規定
    為：「犯最重本刑為五年以下有期徒刑以下之刑之罪，而受
    六個月以下有期徒刑或拘役之宣告者，得以新臺幣一千元、
    二千元或三千元折算一日，易科罰金。」，而修正前同條項
    就易科罰金之折算標準係規定：「得以一元以上三元以下折
    算一日，易科罰金」，再依修正前罰金罰鍰提高標準條例第
    2 條（現已刪除）之規定，就其原定數額提高為一百倍折算
    一日，即係以銀元一百元、二百元、三百元折算一日，折算
    為新臺幣幣值後，則為以新臺幣三百元、六百元、九百元折
    算一日。是比較修正前後之易科罰金折算標準，自以行為時
    即修正前之規定，較有利於被告。
  綜上所述，本案經綜合比較前述各項法律變更之結果後，修
    正後之法律規定並未對被告更為有利，依據刑法第2 條第1
    項前段，即應一體適用修正前刑法相關規定及罰金罰鍰提高
    標準條例第1 條前段、修正前該條例第2 條之規定。
  (二)核被告所為，係犯刑法第277 條第1 項之傷害罪。其與綽號
    「小胖」等三名真實姓名年籍不詳之成年男子間，有犯意聯
    絡、行為分擔，均為共同正犯。
  (三)本院爰審酌被告前無犯罪科刑紀錄，有卷附臺灣高等法院被
    告前案紀錄表一份可按，素行尚可，惟其僅因朋友唆使，即
    夥同毆傷被害人，惡性不輕，並致被害人受有前揭傷害，暨
    其犯罪後猶飾詞否認犯行，不見悔意等一切情狀，量處如主
    文所示之刑，並諭知如易科罰金之折算標準，以資懲儆。
據上論斷，應依刑事訴訟法第299 條第1 項前段，刑法第2 條第
1 項前段、修正前刑法第28條、第277 條第1 項（未修正）、第
41條第1 項前段，罰金罰鍰提高標準條例第1 條前段、第2 條（
修正前），判決如主文。
本案經檢察官吳宗光到庭執行職務。
中    華    民    國    95    年    10    月    11    日
                  刑事第十七庭  審判長法  官 李幼妃
                                      法  官 鄭燕璘
                                      法  官 張紹省
以上正本證明與原本無異。
如不服本判決應於送達後十日內向本院提出上訴狀。
                                      書記官 周雅玲
中    華    民    國    95    年    10    月    16    日
附錄本案論罪科刑法條全文：
中華民國刑法第277 條第1 項
傷害人之身體或健康者，處三年以下有期徒刑、拘役或一千元以
下罰金。


司法院資訊處製作；財團法人民間司法改革基金會備份。
